【裁判字號】    97,交易,73
【裁判日期】    970822
【裁判案由】    過失致死
【裁判全文】
臺灣高雄地方法院刑事判決              97年度交易字第73號
公  訴  人  臺灣高雄地方法院檢察署檢察官
被      告  乙○○
上列被告因過失致死案件，經檢察官提起公訴（96年度偵字第35
074 號），本院判決如下：
    主  文
乙○○犯過失致人於死罪，處有期徒刑捌月。
    事  實
一、乙○○明知其駕駛執照業經監理機關易處逕註而吊銷，仍於
    民國96年12月5 日上午6 時5 分許，無照駕駛車號GVB －54
    7 號重機車，從高雄市前金區○○○路（西向東側）193 －
    10號「藍語生活館」網咖前出發（起訴書誤載為藍雨網咖）
    ，欲至左斜對角之七賢二路（東向西）與中華三路（南向北
    ）交叉路口處，再轉往中華三路由南往北方向行駛。於行駛
    時本應注意遵守道路交通標線之指示，先沿七賢二路西往東
    方向，前行至下一路口處迴轉後，沿七賢二路東往西方向駛
    回，至七賢二路與中華三路交叉路口時，再右轉中華三路由
    南往北方向行駛，沿途並應注意車前狀況，隨時採取必要之
    安全措施。且依當時情形：天候晴、有晨光、柏油路面乾燥
    無缺陷、無障礙物、視距良好，又無不能注意之情事。距乙
    ○○為抄捷徑，疏未注意遵守交通標線指示依上開路線行駛
    ，竟直接從「藍語生活館」網咖前，由東南往西北以對角線
    方向逆向橫越七賢二路，駛至左斜對角之七賢二路（東向西
    ）與中華三路（南向北）交岔路口（詳如附件高雄市政府警
    察局新興分局道路交通事故現場圖）。
二、適有甲○○（另經本院審理中）駕駛車號612-BKC 號重機車
    ，後座搭載許愛東，沿中華三路由北往南方向行駛至中華三
    路與七賢二路交叉路口處之「彩色巴黎」泡沫紅茶坊前（尚
    未進入路口），欲左轉七賢二路由西往東方向行駛。見前方
    路口之交通號誌已轉為紅燈，因不願停等二次紅燈而作二段
    式左轉，竟未注意遵守道路交通標線指示及車前狀況，直接
    從「彩色巴黎」泡沫紅茶坊前左轉，由西往東方向逆向行駛
    七賢二路由東往西方向之車道（詳如附件高雄市政府警察局
    新興分局道路交通事故現場圖）。乙○○、甲○○因均未注
    意遵守交通標線指示方向行駛及車前狀況，二人所騎機車乃
    於七賢二路（東向西）與中華三路（南向北）交叉路口處發
    生擦撞，甲○○及乘於後座之許愛東因而人車倒地，致許愛
    東受有頭部外傷，經緊急送往高雄市立聯合醫院大同院區急
    救，仍因顱內出血傷重不治，於同日上午9 時38分宣告急救
    無效死亡。乙○○於肇事後立即撥打119 專線，聯絡救護車
    前來將許愛東送醫，並隨至醫院等候，於有偵查犯罪職權之
    機關或公務員尚未發覺其犯罪前，主動向據報到場之員警郭
    建志表明其為肇事者，自首而接受裁判。
三、案經高雄市政府警察局新興分局報請臺灣高雄地方法院檢察
    署檢察官偵查起訴。
    理  由
一、本件被告乙○○所犯刑法第276 條第1 項之過失致人於死罪
    （詳如後述），為死刑、無期徒刑、最輕本刑為3 年以上有
    期徒刑之罪，其於準備程序進行中，就被訴事實為有罪之陳
    述，經本院告知簡式審判程序之旨，並聽取當事人之意見後
    ，裁定進行簡式審判程序。
二、經查，如事實欄所示之肇事經過，業據被告乙○○於本院審
    理中坦白承認（交易卷第42頁、第47頁），核與證人即同案
    被告甲○○於警詢中證述情節大致相符（偵卷第6 頁背面）
    ，並有道路交通事故現場圖、調查報告表（一）、（二）各
    1 份、談話記錄表、車籍查詢及駕駛人查詢資料各2 份、採
    證照片8 幀在卷可佐（偵卷第11至20頁、第32至35頁）。而
    被害人許愛東因上開車禍受有頭部外傷，經緊急送往高雄市
    立聯合醫院大同院區急救，仍因顱內出血傷重不治，於同日
    上午9 時38分宣告急救無效死亡等情，業據檢察官率同檢驗
    員相驗屬實，製有相驗筆錄、相驗屍體證明書及驗斷書各1
    份在卷為憑（相驗卷第20至35頁），並有高雄市立聯合醫院
    診斷書1 份在卷可參（偵卷第27頁）。此部分之事實，均堪
    認定。
三、按駕駛人駕駛汽車，應遵守道路交通標誌、標線、號誌之指
    示，並服從交通指揮人員之指揮；機器腳踏車行駛至交岔路
    口，其轉彎，應依標誌或標線之規定行駛；又汽車行駛時，
    駕駛人應注意車前狀況及兩車併行之間隔，並隨時採取必要
    之安全措施，道路交通安全規則第90條、第94條第3 項、第
    99條第2 項分別定有明文。本件被告乙○○駕駛機車，本應
    注意上開規定，且依當時情形：天候晴、有晨光、柏油路面
    乾燥無缺陷、無障礙物、視距良好，為上開道路交通事故調
    查報告表（一）記載明確（偵卷第12頁），又無不能注意之
    情事，竟疏未注意遵守道路交通標線之指示，以對角線方向
    逆向橫越七賢二路，適有同案被告甲○○駕駛機車自另一方
    向逆向而來，且二人均未注意車前狀況，致二車發生擦撞，
    使乘坐在同案被告甲○○所駕機車後座之被害人許愛東因而
    倒地，受有頭部外傷，並因顱內出血傷重不治死亡。被告乙
    ○○上開駕駛行為，顯有過失，且與同案被告甲○○上開駕
    駛行為，同為致被害人死亡之原因，而與被害人死亡之結果
    ，均有相當因果關係。本件事證明確，被告乙○○過失犯行
    已堪認定，應予依法論科。
四、核被告乙○○所為，係犯刑法第276 條第1 項之過失致人於
    死罪。被告乙○○自承於96年9 月間，已知悉其駕駛執照業
    經監理機關易處逕註而吊銷（本院卷第44頁），並有上開道
    路交通事故調查報告表（二）欄位編號30、駕駛人查詢資料
    在卷可考（偵卷第13頁、第20頁）。其已無駕駛執照，本次
    係無照駕駛肇事致人死亡，依法須負刑事責任，應依道路交
    通管理處罰條例第86條第1 項加重其刑。惟被告乙○○於肇
    事後立即撥打119 專線，聯絡救護車前來將被害人許愛東送
    醫，並隨往醫院等候，於有偵查犯罪職權之機關或公務員尚
    未發覺其犯罪前，主動向據報到場之員警郭建志表明其為肇
    事者等情，業據其所供明，且經證人即同案被告甲○○於警
    詢中證述明確（偵卷第8 頁、第6 頁背面），並有上開調查
    報告表（二）欄位編號35、談話紀錄表（訪談地點：高雄市
    立聯合醫院大同院區、訪談人：警員郭建志）在卷可佐（偵
    卷第13頁、第15頁），符合自首要件，爰依刑法第62條前段
    減輕其刑，並先加（無照駕駛）後減（自首）之。
五、爰審酌被告乙○○明知已無駕駛執照，不得駕車，猶違規駕
    駛機車上路，復未注意遵守交通標線指示及車前狀況，為抄
    捷徑，直接以對角線方向逆向橫越馬路，而與同案被告甲○
    ○所駕逆向行駛之機車發生擦撞，造成被害人許愛東死亡，
    過失情節非輕，致被害人喪失寶貴性命，並使家屬陷於長期
    悲痛，所生損害重大，迄未與被害人家屬達成和解，未為任
    何賠償，實不宜輕縱；惟念其於偵查及審判中均遵期到庭，
    於本院審理中並坦承犯行，與同案被告甲○○屢傳不到，不
    知所蹤相較，犯罪後態度相對較佳，及本件交通事故發生與
    被害人死亡之結果，同案被告甲○○搭載被害人許愛東未依
    交通標線指示之駕駛行為同有過失，如強令被告乙○○負擔
    全部責任，並非公平等一切情狀，量處如主文所示之刑，以
    資懲儆。
據上論斷，應依刑事訴訟法第284 條之1 、第273 條之1 第1 項
、第299 條第1 項前段，刑法第276 條第1 項、第62條前段，道
路交通管理處罰條例第86條第1 項，刑法施行法第1 條之1 ，判
決如主文。
本案經檢察官林永富到庭執行職務。
中    華    民    國    97    年    8     月    22    日
                  交通法庭      法  官  林柏壽
以上正本證明與原本無異。
如不服本判決應於收受本判決後10日內向本院提出上訴書狀，並
應敘述具體理由，如未敘述上訴理由者，應於上訴期間屆滿後20
日內補提理由書狀於本院（均須按他造當事人之人數附繕本）「
切勿逕送上級法院」。
中    華    民    國    97    年    8     月    22    日
                                書記官  林國龍
附錄本案論罪科刑法條：
刑法第276 條第1 項
因過失致人於死者，處2 年以下有期徒刑、拘役或2 千元以下罰
金。
道路交通管理處罰條例第86條第1 項
汽車駕駛人，無駕駛執照駕車、酒醉駕車、吸食毒品或迷幻藥駕
車、行駛人行道或行經行人穿越道不依規定讓行人優先通行，因
而致人受傷或死亡，依法應負刑事責任者，加重其刑至2 分之1
。


司法院資訊處製作；財團法人民間司法改革基金會備份。
